【裁判字號】    95,訴,2147
【裁判日期】    951206
【裁判案由】    虛報進口貨物產地
【裁判全文】
臺北高等行政法院判決
                                     95年度訴字第02147號
                              .
原      告  新碁科技股份有限公司
代  表  人  甲○○
訴訟代理人  葉銘功律師
            洪婷芸律師
            陳世洋會計師
被      告  財政部基隆關稅局
代  表  人  陳天生（局長）
訴訟代理人  丙○○
            乙○○
上列當事人間因虛報進口貨物產地事件，原告不服財政部中華民
國95年5 月1 日台財訴字第09500020570 號訴願決定，提起行政
訴訟。本院判決如下：
    主  文
原告之訴駁回。
訴訟費用由原告負擔。
    事  實
一、事實概要：
    原告於民國（下同）94年5 月6 日委由利東報關有限公司向
    被告申報進口貨物PDA 乙批（報單第AA/94/2262/1089 號）
    ，共6 項，報列稅則第8470.10.10號，稅率FREE（免稅），
    產地均申報為PH。經被告查驗結果，產地均為中國大陸，報
    單第1 、2 項原申報型號SP230T更改為SP230 ，貨名並加註
    POCKET PC PHONE （口袋型手機）。來貨第1 至5 項為可組
    合成套之PC PHONE，第6 項為選擇性配件，經核第1 至6 項
    應歸列稅則第8525.20.10號，且屬經經濟部公告不准輸入之
    大陸物品（簽審規定MWO ），認原告涉有虛報產地，逃避管
    制之情事，爰依海關緝私條例第37條第3 項轉據同條例第36
    條第1 、3 項之規定，處原告貨價1 倍之罰鍰計新臺幣（下
    同）15,499,095元，並沒入涉案貨物。原告不服，申請復查
    ，嗣經財政部關稅總局94年11月25日台總局稅字第09410246
    22號函示，本案貨品宜歸列稅則第8543.89.99號（簽審規定
    MP1 ），被告復查決定除據以改歸列稅則第8543.89.99號外
    ，駁回復查申請。原告不服，向財政部提起訴願，經財政部
    95年5 月1 日台財訴字第09500020570 號訴願決定駁回，原
    告仍不服，遂向本院提起行政訴訟。
二、兩造聲明：
  (一)原告聲明：訴願決定及原處分均撤銷。
  (二)被告聲明：原告之訴駁回。
三、兩造之爭點：
    (1)系爭貨物究為PDA 或口袋型手機？應歸列稅則號別8470.1
    0.10或8543.89.99？(2)本件有無改定列稅違背須報部核定之
    情事？
  (一)原告主張之理由：
    1.被告將系爭貨物之貨名PDA 及稅則8470.10.10號改定為口
      袋型手機，改定稅則為8525.20.10號，後再變更見解，認
      系爭貨物主要功能雖為PDA ，然應歸屬未列名具有獨立功
      能之電機與器具乙章之8543.89.99號稅則，是否符合稅則
      認定之相關規定？
      (1)系爭貨物之主要功能為PDA。
        系爭貨物主要功能經財團法人工業技術研究院（下稱
          工研院）94年9 月30日出具「SP230PDA功能鑑定報告
          」認定系爭貨物係以PDA 功能為主，經濟部工業局（
          下稱工業局）以94年11月15日工電字第09400711930
          號函表明該項鑑定結論尚屬適當。被告於其復查決定
          書理由三稱：「…移請稅則處94年11月25日台總稅字
          第0941024622號函復略以…第3 種系統係於Pocket P
          C 系統架構中加入手機功能，成為新型之Pocket PC
          phone ，原則上仍以PDA 為主要功能…」，顯然亦採
          稅則處之意見，即亦不否認工研院認定系爭貨物為PD
          A 功能為主之鑑定報告內容。
        工業局以94.11.15工電字第09400711930 號函表明該
          項鑑定結論尚屬適當。
      (2)系爭貨物之主要功能既經鑑定為PDA ，被告認定系爭貨
        物歸屬8543.89.99號稅則顯有錯誤。
        遇有貨物似可歸列於兩個以上之稅則號別時，應以貨
          物之主要功能為認定依據，並尊重專業機構之鑑定意
          見，此為海關認定稅則之準則規定，亦為國際商品統
          一分類制度註解（下稱H.S 註解）所明示。原告謹整
          理海關進口稅則總則、稅則解釋準則與H.S.註解就遇
          有貨物似可歸列於兩個以上之稅則號別時之判斷依據
          ，暨8470.10.10、8525.20.10號及8543.89.99號稅則
          之註解內容如下：
          (甲)判斷準則
            A.海關進口稅則：「一、本稅則各號別品目之劃分
              ，除依據本稅則類、章及其註，各號則之貨名及
              解釋準則之規定外，並得參據關稅合作理事會編
              纂之H.S註解」及其他有關文件辦理。
            B.海關進口稅則解釋準則第3 條：「三、貨品因適
              用準則二（乙）或因其他原因而表面上可歸列於
              兩個以上之稅則號別時，其分類應依照下列規定
              辦理：（甲）稅則號別所列之貨品名稱說明較具
              體明確者，應較一般性說明者優先適用。」
            C.H.S 註解第16類「機械及機械用具；電器設備；
              及其零件；錄音機及聲音重放機，電視影像、聲
              音記錄機及重放機，上述各物之零件及附件」；
              類註：「3.由兩具或兩具以上機器組裝在一起形
              成的複合機器，或設計為具有兩種或兩種以上互
              補或交互功能之機器，除另有規定外，按其主要
              功能之組件或機器，歸入應列之節。…5.各註所
              稱「機器」指第84章或85章所列之機器、機械工
              廠、設備、器具或用具。」總則（Ⅵ）多用途機
              器及複合機器（類註3 ）：「一般而言，多用途
              機器應依其主要用途予以分類。…兩種或兩種以
              上不同種類之機器或應用品裝配成一整體，連續
              或同時分別進行其各自功能，且一般係作互相補
              充作用及於第16類不同節內述及之複合機器，亦
              依其主要用途而分類。」
            D.H.S 註解第85章總則：「(A) 本章之範圍與結構
              ：本章包括所有電氣機械與設備。」
          (乙)稅則
            A.8470.10.10：
              （H.S註解內容）
              84.70-計算器及有計算功能之袖珍型資料記錄、
                    重現及顯示之機器；附有計算裝置之會計
                    機、郵資機、售票機及類似機器；收銀機
                    。
              8470.10-電子計算器、不藉外接電源操作者及有
                      計算功能之袖珍型資料記錄、重現及顯
                      示之機器。
                     -其他電子計算器。
              解釋：本節之所有機器，除某些收銀機外，有一
              共同特點，及均含計算裝置，使其至少能將兩筆
              各有數位數字之數目相加。
             （A）計算器及有計算功能之袖珍型資料記錄、重
              現及顯示之機器。
              本組包括範圍甚廣，各種類型之計算器…此一組
              群亦包括具有計算功能之袖珍型資料記錄、重現
              及顯示之機器。
              備註：海關稅則預先審核案例歸屬8470.10.10稅
                    則者：
                    a.（90）北預字0126個人隨身掌上型電腦
                      （PDA）
                    b.（90）北預字0155Electronic Diction
                      ary 電子字典Opass5 隨時查
                    c.（93）北預字017 （POCKECT PC）掌上
                      電腦
            B.8525.20.10：
             （H.S註解內容）
              85.25-供無線電話、無線電報、無線電廣播或電
                    視用之傳輸器具，不論是否裝有接收或錄
                    或放音器具者；電視攝影機；靜相攝影機
                    及其他影像攝錄機；數位相機。
              8525.20-具有接收器具之傳輸器具。
              解釋：(A) 無線電話與無線電報之傳輸器具…屬
              對講機類型之攜帶式無線對話機，通常為電池操
              作，有如蜂巢式電話（亦稱為行動電話）。
            C.8543.89.99：
             （H.S註解內容）
              85.43-本章未列名但具有獨立功能之電機及器具
                    。質點加速器
              8543.89--其他
              解釋：本節包括之所有電器用品及器具，係為未
              歸入本章任何其他節者，與未能較明確歸入整本
              其他各章之節者，以及不為第16 類 註解或本章
              章註所規定不得歸入本節者。較明確歸入其他各
              章之主要電器製品係第84章之電氣機器及第90章
              之若干儀器及器具。
        最高行政法院89年判字第2979號裁判要旨以：「…除
          有特殊情形下，供為運動或遊戲中供運動用之護具，
          乃一般護膝、護肘、護腰之主要功能。被告徒從外觀
          判定原告所進口之系爭貨品，係由針織製成之紡織材
          料所構成，用以供作身體脆弱部位之保護或保暖用，
          …而歸列稅則第6117節下，…顯然，系爭貨品單憑其
          材質、型錄等外觀資料無足以判定其功能，卷內亦無
          將系爭護膝、護肘、護腰送請專責機構鑑定之資料，
          則被告據以評定之基準無從得之，自難令人信服。」
          行政法院87年判字第849 號裁判以：「查工業研究院
          電子工業研究所…鑑定結果稱：『1.DSR-1500是一部
          接收解碼機，主要功能是在做訊傳輸的終端接收解調
          、解碼的工作…2.此機的方塊圖可分為5 大部分，DE
          COD BOARD 及MAINBOARD 應佔較大的比重，很難十分
          明確的區分各塊的比重，但基本上同意廠商所述，各
          功能重要性的次序。』等語，此有該所84年11月21日
          （84）工研電微字第0646號函在卷可稽…按工研院電
          子工業研究所上揭所為鑑定，公正客觀，自堪採信。
          」
        被告就PDA 與掌上型電腦此等貨物，向來均以8470.1
          0.10號稅則認定歸屬之，且符合H.S 註解內容，系爭
          貨物之主要功能既經鑑定認定為PDA ，自應歸屬8470
          .10.10號稅則：
          (甲)為加速通關，財政部關稅局自88年11月16日起實施
            「進口貨物稅則預先審核制度」，貨物進口前，進
            口人或其代理人可檢具「進口貨物稅則預先審核申
            請書」及相關資料，向地區關稅局申請預先審核稅
            則。海關之答覆函對各關稅局及申請人均具有拘束
            力。而關稅局稅則預查範稅則預查案例（90）北預
            字0126號認定個人隨身掌上型電腦PDA 應歸屬稅則
            為8470.10.10號，及（93）北預字017 認定掌上電
            腦應歸屬稅則為8470.10.10號，詳如下述：
            A.稅則號別00000000，貨品名稱HANDERA 330 HAND
              HELD COMPUTER/HANDERA 330 ，其功能及用途為
              個人隨身掌上型電腦（PDA ），其稅則分類理由
              依90年9 月28日（90）北預字第0126號謂本案貨
              品依型錄資料說明，僅具固定應用程式，及主要
              係供存取資料用之數位資料處理器，其體積尺寸
              ︰121 ×81×17（mm），宜歸商品分類號列第00
              000000000 號。
            B.稅則號別00000000，貨品名稱Electronic Dicti
              onary 電子字典Opass5隨時查，其功能及用途為
              具有辭典類、記事類、數學類及時間類等功能，
              其稅則分類理由依90年11月22日（90）北預字第
              0155號謂依檢附之型錄說明，本案為具有計算功
              能之袖珍型資料紀錄重現及顯示之器具，宜歸列
              商品分類號列第8470.10.10.00-1 號。
            C.稅則號別00000000，貨品名稱樂透猜碼機/PC-V9
              10/ 寬78mm×長149mm ×高10.5mm，功能及用途
              樂透猜碼機，其稅則分類理由依93年2 月10日（
              93）基預字第0049號謂本案貨品依所附樣品及說
              明，宜按具有計算功能之袖珍型資料記錄重現及
              顯示之機器，歸列貨品分類號列第8470.10.10.0
              0-1 號。
            D.稅則號別00000000，貨品名稱POCKET COMPUTER/
              PC-V910 （POCKET PC ）掌上電腦，其稅則分類
              理由依93年2 月9 日（93）北預字第017 號謂本
              案貨品依所附貨樣及用途資料說明，專供資料之
              運算及具顯示、儲存等功能，其尺寸為78×149
              ×10.5mm，且符合稅則第84章章註8 規定，宜歸
              列貨品分類號列第8470.10.10.00-1 號。
          (乙)原告及同業歷年來進口相同貨物均係以8470.10.10
            稅則報運進口，被告皆認定為該稅則無誤。
          (丙)訴願決定書第7 頁所稱類似貨物，具有無線電話機
            外，尚具有中文E-mail等多項PDA 功能者，經預先
            審核稅則為手機；然被告所稱該項貨物之主要功能
            為手機，並非PDA ，與系爭貨物主要功能為PDA 者
            ，乃屬不同結構之貨物，自不得援引。
        被告所稱8470.10.10稅則乃為主要功能為計算器者云
          云，顯非事實：
          (甲)H.S 註解8470.10.10僅定義歸入該章之貨物為「電
            子計算器」及「不藉外接電源操作者及有計算功能
            之袖珍型資料記錄、重現及顯示之機器」暨「共同
            特點，為均含計算裝置」，被告稱歸屬該稅則之貨
            物需主要功能為計算器云云，任意增加該註解所無
            之限制，顯非適法。
          (乙)由關稅總局預先審核稅則範例顯示，PDA 、電子辭
            典、樂透猜碼機及掌上電腦等各機器，主要功能分
            別為：
            PDA ：主要係供存取資料用之數位資料處理器；
            電子字典：具有辭典類、記事類、數學類及時間類
            等功能；
            樂透猜碼機；
            掌上電腦：專供資料之運算及具顯示、儲存等功能
            。
            各機器並非均以計算器為主要功能，而僅係共同特
            徵均具有計算器功能，故歸屬8470.10.10稅則，被
            告任以8470.10.10稅則乃為主要功能為計算器者云
            云，不但有違H.S 註解內容，且與被告所公布稅則
            預先審核案例內容不符，不足採之甚明。
          (丙)另由關稅總局所訂稅則稅率分章內容（稅則號別00
            000000，貨名為具有計算功能之袖珍型資料記錄、
            重現及顯示之機器，Description of Goods：Pock
            et -size data recording, reproducing and dis
            playingmachines with calculating functions；
            稅則號別00000000，貨名電子計算器，不藉外接電
            源操作者，Description of Goods：Electronic c
            alculators capable of operation without anex
            ternal source of electric powerElectronic ca
            lculators capable of operation without anext
            ernal source of electric power）可知計算器功
            能為主者之貨物，歸屬稅則應為8470.10.20，而非
            8470.10.10，此亦有海關稅則預先審核範例供參，
            如稅則號別00000000之貨品名稱為ELECTRONIC CAL
            CULATOR W/CALENDAR CK-208 ，其稅則分類理由依
            94年4 月15日（94）基預字第0174號謂本案經核實
            物及型錄，具計算、鬧鈴及萬年曆顯示功能，計算
            應為其主要功能，宜歸列貨品分類號列第8470.10.
            20.00-9 號；貨品名稱ELECTRONIC CALCULATOR W/
            CALENDAR CK-623 ，其稅則分類理由依94年4 月15
            日（94）基預字第0175號謂本案經核實物及型錄，
            具計算機、鬧鈴、萬年曆、倒數計時器等功能，計
            算應為其主要功能，宜歸列貨品分類號列第8470.1
            0.20.00-9 號；貨品名稱ELECTRONIC CALCULATOR
            W/CALENDAR CK-208N，其稅則分類理由依94年4 月
            15日（94）基預字第0176號謂本案經核實物及型錄
            ，具液晶顯示計算機，宜歸列貨品分類號列第8470
            .10.20.00- 9號。則被告以8470.10.10稅則乃為主
            要功能為計算器者，與關稅總局之規定暨範例相違
            。
        復查決定既自認系爭貨物之主要功能為PDA ，又將之
          歸屬至概括分章8543未列名具有獨立功能之電機與器
          具乙章下之其他電機與器具8543.89.99號稅則，該等
          認定顯與H.S.註解內容不符：
          (甲)海關進口稅則解釋準則第3 條：「三、貨品因適用
            準則二（乙）或因其他原因而表面上可歸列於兩個
            以上之稅則號別時，其分類應依照下列規定辦理：
            （甲）稅則號別所列之貨品名稱說明較具體明確者
            ，應較一般性說明者為優先適用…。」
          (乙)H.S 第16類類註內容明示，除另有規定外，多用途
            機器應按其主要功能及主要用途之組件或機器，歸
            入應列之節。
          (丙)關於8543乙章之註解為：「未歸入本章任何其他節
            者，與未能較明確歸入整本其他各章之節者。…較
            明確歸入其他各章之主要電氣製品係第84章之電氣
            機器及第90章之若干儀器及器具。」故依海關稅則
            解釋準則與H.S 註解內容，稅則8470.10.10描述內
            容自應優先於8543.89.99號稅則其他電機電器類適
            用，被告機關任意將主要功能為PDA 之貨物認定應
            歸屬認定8543.89.99號稅則，顯有違上開註解內容
            ，而有錯誤歸屬之情事。
    2.被告未依法定程序改列系爭貨物之貨名及稅則：
      (1)被告改定稅則違背報部核定之規定：
        財政部75年4 月19日台財關第7505338 號函、77年3
          月23日台財關第770027306 號函內容謂海關對於進口
          貨品之稅則歸列，如發現所歸列之稅則號別不適當，
          擬變更其稅則號別且將影響進口人之權益者應依75年
          4 月19日台財關第7505338 號函及77年3 月23日台財
          關第770027306 號函之規定，由關稅總局報部核定，
          以求程序周延，此為核定進口貨物稅則號列實務上應
          循之重要原則。
        且財政部88年8 月10日台總局稅字第88105346號函更
          作出核釋：「…其中『將影響進口人之權益者』一語
          ，並非僅指變更稅則後稅率變高時方始報部，稅率變
          低仍應報部，且影響進口人之權益者除進口稅率外，
          尚包括其他如輸入規定等事項。」
      (2)被告改定本件稅則亦違背平等原則與「稅則號別變動不
        溯及既往」暨信賴保護原則：
        財政部91年3 月8 日台財關字第0000000000號函明示
          ：「…三、為利於海關執行，減少爭訟，且基於保障
          業者權益之考量，此類本部核定改列進口貨物稅則號
          別之案件，本部將依行政程序法第159 條第2 項第2
          款暨第160 條第2 項規定以令發布之，並登載於本部
          公報，改列之稅則號別自發布令之日起生效。有關擬
          變更稅則號別之進口貨品，在海關發現後報部至本部
          核定發佈前，基於稅率變動不溯及既往，在稅率之適
          用方面，由海關依進口貨物之原稅則稅率辦理，以符
          法律安定性。四、為有利業者進口成本估算並確保稅
          收，海關於發現進口貨物所歸列之稅則號別不適當，
          擬變更其稅則號別時，儘速函報本部核定。」
        實務上關稅局與法院更屢屢明示稅則改列因事涉進口
          權益，須依法報部核定後，自發布日後始生效力，如
          財政部94年10月7 日台財關字第09401015710 號函：
          「進口貨品正溫度係數熱敏電阻電路保護器（Polyme
          ric Positive Temper-ature Coeffic ient（PTC ）
          Thermistor Circuit Protectors ），依其功能有時
          亦稱為自複式保險絲（Resettable fuses），海關實
          務上歸列稅則第8536節項下之電路保護器具，經參據
          世界關務組織（WCO ）調和稅則委員會（HSC ）之稅
          則分類意見，改歸列稅則第8533.29.00號「其他固定
          電阻器」，改列之稅則號列自本令發布日起之進口案
          件始適用之。」
        最高行政法院90判字第88號判決：「本件系爭貨品之
          分類見解變更，基隆關稅局業已依財政部75年4 月19
          日台財關第7505338 號函：『如發現原所歸列之類目
          號別不適當，擬變更其稅則號別課稅時，除已明文修
          訂者外，應先報部核定』之規定，報奉財政部83年6
          月30日台財關第830295852 號函核覆，同意參據H.S
          註解之詮釋，歸列於稅則第4412節加工合板項下適當
          號列在案…。」
        臺北高等行政法92年訴715 號判決內容揭示稅則改定
          之處分，禁止為差別待遇：「系爭貨物進口前，原告
          分別於89年6 月10日…報運進口Flexible Printed C
          ircuits 2 批，經被告查驗後核定稅則8544.41.10.0
          0-6 ，並未改列稅則第8534.00.00.20-5 ；系爭貨物
          進口後，原告分別…報運進口Flexible Printed Cir
          cuits 3 批，經被告查驗後核定稅則8544.41.10.00-
          6 ，亦未改列稅則第8534.00.00.20-5 ，此有上開進
          口報單附卷為證，亦為被告所不爭執。其中89年6 月
          15日…項目2 之規格PB0000-000，及90年12月12日…
          項目14及15之規格FLB0000-000-0 、FNB0000-000 甚
          至與系爭貨物5 項目中之3 項目規格相同。被告獨對
          系爭貨物作不同其他5 批相同貨物之認定而改列稅則
          ，未具有充分正當理由而為差別待遇，有違行政程序
          法第6條規定，即難謂合。」
      (3)查與系爭貨物相同之貨物PDA 向由被告認定歸屬稅則84
        70.10.10號已如前述，是原告始會依前進口之相同貨名
        與稅則、與被告以往審定之稅則報運進口相同產品。而
        PDA 附屬手機功能之貨物，最少自93年初即已研發完成
        ，且進口頻繁。原告始依同業及歷年來進口相同貨物之
        稅則報運系爭貨物進口，被告95年1 月10日之訴願答辯
        書稱系爭貨物乃先進產品，無通關多年之事實，且無頻
        繁進口之貨物，並不足採之。而由前揭函令與實務見解
        可得知，行之多年之稅則改列於程序上須報請財政部核
        定，由財政部依行政程序法第159 條第2 項第2 款暨第
        160 條第2 項規定以令發布之，並登載於公報，而改列
        之稅則號別自發布令之日起生效，且擬變更稅則號別之
        進口貨品，在海關發現後報部至財政部核定令發布前，
        基於稅率變動不溯及既往原則，在稅率之適用方面，應
        由海關依進口貨物之原稅則稅率辦理。是足見被告將系
        爭貨物之稅則詎然改列為8525.20.10號，且改列時並未
        按照上開財政部解釋函令見解報部核定，已首有重大違
        法之處；其95年1 月10日答辯書所稱複查決定已據原處
        分作成後之94年11月25日財政部關稅總局台總稅字第09
        41024622號函內容將本案貨品歸列8543.89.99號，故原
        處分尚屬適法云云，更顯置稅則稅率安定、禁止差別待
        遇原則與行政規則不溯及既往之原則於不顧，違背前開
        財政部函令見解，殊難採酌甚明。
    3.稅則處94年11月25日台總稅字第0941024622號函說明二雖
      謂：「…。第2 種系統為PDA （個人數位助理），『若』
      其功能以計算機為主，附加通信錄、行事曆、記事軟體，
      使用手寫資料方式儲存於記憶體者，宜歸列稅則第8470節
      ；但其附屬功能增加至超越上開功能而成為主要功能者，
      宜歸列稅則第8543節。第3 種系統係於Pocket PC 系統架
      構中加入手機功能，成為新型之Pocket PC phone ，原則
      上仍以PDA 為主要功能，宜歸列稅則第8543節。本案系爭
      貨品係使用第3 種系統，其正確名稱（依據原廠型錄正本
      ）應為Pocket PC Phone 。」但查：
      (1)上揭稅則處函既已認定「本案系爭貨品仍以PDA 為主要
        功能」之「法律構成要件事實」，故自應按「主要功能
        」涵攝歸列為稅則「8470計算器及具有計算功能之袖珍
        型資料記錄、重現及顯示之機器; 附有計算裝置之會計
        機、郵資機、售票機及類似機器; 收銀機。」中之「84
        70.10.10.00 具有計算功能之袖珍型資料記錄、重現及
        顯示之機器」；否則即有認定事實（法律構成要件事實
        ）雖正確，但適用法令卻顯有錯誤之違法情形。又「附
        屬功能」既非「主要功能」，故就稅則號別之歸列而言
        ，顯非「法律構成要件事實」，亦非影響大院裁判之基
        礎事實，其理灼然甚明。
      (2)遍查H.S 註解中文版稅則第84.70 節，均無「8470.10.
        10.00 具有記算功能之袖珍型資料記錄、重現及顯示之
        機器」，其主要功能需為「計算器」之明文。又「具有
        記算功能之袖珍型資料記錄、重現及顯示之機器」，若
        其主要功能為「計算器」，則自應按其「主要功能」，
        歸列為「8470.10.20電子計算器，不藉外接電源操作者
        」。是訴願決定及原處分顯然違法增加法令所無之限制
        。
      (3)「8470.10.10.00 具有記算功能之袖珍型資料記錄、重
        現及顯示之機器」之英譯既為「Pocket -size data re
        cording, reproducing and displayingmachines 『wi
        th』calculating functions 」，其「主詞為Pocket -
        size data recording, reproducing and displayingm
        achines 」，其「主詞之形容詞補語為with calculati
        ng functions」，而毫無主要功能需為「計算器」之任
        何英譯，故「8470.10.10.00 具有記算功能之袖珍型資
        料記錄、重現及顯示之機器」之主要功能依法不需為計
        算器，其理至明。「8470.10.20電子計算器，不藉外接
        電源操作者」之英譯既為「Electronic calculators c
        apable of operation without anexternal source of
        electric power」。
      (4)H.S 註解中文版稅則第84.70 節（A ）計算器及具有計
        算功能之袖珍型資料記錄、重現及顯示之機器，既明載
        「本組包括範圍甚廣，各種類型之計算器，自僅能作加
        減之最簡單者至能作加減乘除4 種運算及其他數種計算
        之較為複雜者（例如開平方根、乘若干次方及作三角計
        算法者）。其特別包括袖珍型電子計算機及辦公室用計
        算機，不論是否為可做程式者。此一組群亦包括具有記
        算功能之袖珍型資料記錄、重現及顯示之機器（見本章
        章註8 ）。」H.S 註解中文版第84章章註8 亦明載「第
        84 .70節所稱之『袖珍型』僅適用於體積不超過170 公
        厘×100 公厘×45公厘之機器。」依上，系爭貨物當然
        應歸列「8470.10.10.00 具有計算功能之袖珍型資料記
        錄、重現及顯示之機器」。
      (5)稅則之歸列，應按貨品之「主要功能」為準，則縱貨品
        之「附屬功能雖增加至超越（逾越）原主要功能稅則所
        示功能，但仍未反客為主的成為新主要功能者」，仍應
        按其原主要功能予以歸列至原稅則。反之，惟有「附屬
        功能增加至超越（逾越）原主要功能稅則所示功能，且
        已反客為主的成為新主要功能者」，方始應按新主要功
        能予以歸列至新稅則。
      (6)本案系爭貨品雖依據原廠型錄正本之外觀形式而言，其
        名稱固為Pocket PC Phone 。但就工業局之實質鑑定結
        果，其主要功能既為Personal Digital Assistant（PD
        A ），故就經濟實質而言，其正確名稱自應更正為「Pe
        rsonal Digital Assistant（PDA ）」，用符實質課稅
        原則。
    4.上揭稅則處函說明三雖謂：「…。惟就PDA 之演進，從早
      期之電子字典伊始，稅則即列有8543.89.91專號，…。」
      。但查：前引「稅則即列有」與「稅則即歸列」兩者間之
      文義解釋有天壤之別。「稅則即列有」僅表示早期已有85
      43.89.91專號，非謂早期即已歸列為8543.89.91專號。
    5.上揭稅則處函說明三雖謂：「…。按稅則8470.10.10號為
      『具有記算功能之袖珍型資料記錄、重現及顯示之機器』
      ，其主要功能需為『計算器』，而資料之記錄、重現及顯
      示則為附屬功能；…。」但查：按稅則8470.10.10號之主
      要功能係完整的為「具有記算功能之袖珍型資料記錄、重
      現及顯示之機器」，豈容割裂限縮為「計算器」。易言之
      ，既然貨品應按其主要功能歸列，而不考慮其附屬功能；
      則任何貨物只要其主要功能為『計算器』者，不論附屬功
      能為何，豈不均應歸列為「8470.10.20電子計算器，不藉
      外接電源操作者」乎！果爾，則『稅則8470.10.10 具 有
      記算功能之袖珍型資料記錄、重現及顯示之機器』豈不已
      無存在之實益，而應予刪除乎！若任由被告將「完整的主
      要功能」再予割裂為主要功能及附屬功能，則顯然牴觸海
      關進口稅則解釋準則及HS註解編排體系之精神。依上，足
      證本稅則處函顯然誤解法令。
    6.上揭稅則處函說明三雖謂：「…系爭貨品除具有計算機、
      行事曆、名片簿、記事本…等功能，顯已逾越稅則8470.1
      0.10號之主、附屬功能範圍，自不得適用該稅則號別，而
      宜歸列稅則第8543.89.99號。」但查：稅則之歸列，應悉
      按貨品之「主要功能」為準，則縱貨品之「附屬功能雖增
      加至超越（逾越）原主要功能稅則所示功能，但仍未反客
      為主的成為新主要功能者」，仍應按其原主要功能予以歸
      列至原稅則。反之，惟有「附屬功能增加至超越（逾越）
      原主要功能稅則所示功能，且已反客為主的成為新主要功
      能者」，方始應按新主要功能予以歸列至新稅則。
    7.稅則號別之分類固屬海關職權，但此非謂關稅法及海關進
      口稅則賦予海關享有「獨立之判斷餘地」。海關對於稅則
      運用之專業性，應指分類架構規則而言；至於對稅則就貨
      物性質、構造及功能之描述，以及實際來貨性質、構造及
      功能之判定，海關並不必然均具有優於他人之專業知識。
      中央法規標準法第5 條明定「關於各機關之組織（事務管
      轄權）者，應以法律定之。」，故系爭來貨SP230 之主要
      功能（主要特徵）為「PDA 」之事實上爭點，自應先由中
      央工業最高主管機關即工業局為最終鑑定（前階段之行政
      處分）機關。而後，始續由海關依據工業局對於事實之認
      定，將系爭來貨SP230 稅則之法律上爭點予以歸類（後階
      段之行政處分）。但本案海關既逾越事務管轄權，而侵犯
      工業局之事務管轄權；且海關之認定事實適用法規，均顯
      有錯誤。
    8.綜上，被告改定系爭貨物名稱及稅則之行為，顯已違背法
      定程序，且有違「行政自我拘束原則」與「信賴保護原則
      」，於實體上亦與其所公布之稅則分類表、H.S 註解中文
      版及專業之鑑定機構意見相違，而顯無理由，故該等改列
      名稱與稅則之處分既顯屬違法，被告據此認定原告違反海
      關緝私條例而科處罰鍰，即難認為合法有據。
  (二)被告主張之理由：
    1.查系爭貨物經被告檢附使用說明光碟片及原告所提供原廠
      英文版型錄正本、功能分析表、工研院「SP230 PDA 功能
      鑑定報告」，移請財政部關稅總局稅則處複核，據該處函
      復略以：「…二、本案系爭貨物係使用微軟作業系統Wind
      ows Mobile 2003 Phone Edit ion，按微軟之Windows Mo
      bile操作系統可細分為1.Wind ow Mobile for Smartphon
      e ，2.Window Mobile for Pock et PC及3.Wind ow Mobi
      le For Pocket PC phone。…；第3 種系統係於Pocket P
      C 系統架構中加入手機功能，成為新型之Pocket PC phon
      e ，原則上仍以PDA 為主要功能，宜歸列稅則第8543節。
      本案系爭貨品係使用第3 種系統，其正確名稱（依據原廠
      型錄正本）應為Pocket PC phone 。三、…財團法人工業
      技術研究院就本案系爭貨品作成『功能鑑定報告』，認定
      其主要功能為PDA 。惟就PDA 之演進，從最早期之電子字
      典伊始，稅則即列有8543.89.91專號，嗣後持續增加其他
      功能，仍宜歸列第8543.89 目下有如前述，而非該公司所
      主張之稅則第8470.10.10號。按稅則8470.10.10號為『具
      有計算功能之袖珍型資料記錄、重現及顯示機器』，其主
      要功能需為『計算器』，而資料之記錄、重現及顯示則為
      附屬功能；系爭貨品除具有計算機、行事曆、名片簿、記
      事本、電子書、遊戲機、MP3 音樂播放、影像播放、照片
      瀏覽…等功能外，另內建三頻GSM 電話，使用900MHz、18
      00MHz 及1900MHz 系統，具有行動上網、多方通話會議、
      Outlook 收發電子郵件、Intern et Explorer瀏覽網頁…
      等功能，顯已逾越稅則第8470.10.10號之主、附屬功能範
      圍，自不得適用該稅則號別；而宜歸列稅則第8543.89.99
      號。」被告依稅則處對系爭貨物之函釋，歸列貨品分類號
      列第8543.89.99.90-5 號（其他電機及器具，輸入規定為
      MP1 ）項下，又系案貨品係屬行為時尚未開放之大陸物品
      （經濟部於94年12月26日以經受貿字第09420025 350號公
      告本案貨品自94年12月20日起開放大陸產製准許進口），
      原告涉虛報貨物產地，逃避管制之情事，被告爰依海關緝
      私條例第37條第3 項轉據同條例第36條第1 、3 項規定據
      以論處，於法洵無不合。
    2.查財政部91年3 月8 日台財關第0000000000號令：「為保
      障納稅義務人權益，有關進口貨物之稅則號別不適當案件
      ，…報部核定之原則為：…（三）延續性：按進口行為之
      延續性，須同時考量進口期間及進口次數。亦即進口行為
      需具有延續性，且有頻繁之進口紀錄…。」，本案系爭貨
      物申報貨名為PDA ，型號為SP230T，產地為PHILIPINE ，
      惟經查驗結果，系爭貨物貨上標示POCKET PC PHONE ，型
      號SP230 ，產地經查為中國大陸；由原告提供之原廠型錄
      其貨名為GSM TRI-BAND SP230 POCKET PC PHONE，規格表
      上所顯示者CELLULAR PHONE SPECIFICATION為GSM TRI-BA
      ND，即所謂之三頻手機，為進口當時新開發之先進產品，
      既無通關多年之事實，亦無頻繁之進口紀錄，不符進口貨
      物之稅則號別不適當案件須報請財政部改列稅則之要件。
      另類似貨物於90年3 月19日英華達股份有限公司申請稅則
      預先歸列，經核定歸列商品號列第8525.20.10.10-2 號，
      原告所稱「本件相同之進口貨物無論貨名為PDA 或係PDA
      PHONE ，稅則向由原處分機關歸列於8470.10.10.00-1 」
      顯然並非事實；而原告以貨名PDA 向海關報運進口，經被
      告查驗結果，其貨名依貨上標示及原告提供之原廠型錄確
      認為POCKET PC PHONE ，並無原告所稱之「就同一貨物貨
      名認定前後不同，而致生稅則歸列爭議」情事發生，原告
      所稱，顯係對相關法規及事實有所誤解，所稱核無足採。
    理  由
一、本件起訴時被告之代表人原為李榮達，嗣變更為陳天生，經
    其聲明承受訴訟，核無不合，應予准許。
二、按「報運貨物進口而有左列情事之一者，得視情節輕重，處
    以所漏進口稅額2 倍至5 倍之罰鍰，…四、其他違法行為。
    」、「有前2 項情事之一而涉及逃避管制者，依前條第1 項
    及第3 項論處。」及「私運貨物進口…者，處貨價1 倍至3
    倍之罰鍰。」、「前2 項私運貨物沒入之。」分別為海關緝
    私條例第37條第1 項第4 款、第3 項及同條例第36條第1 、
    3 項所明定；又行為時關稅法第61條規定不得進口之違禁品
    ，係海關緝私條例第3 條、第37條、第38條、第39條及第53
    條所稱之管制物品，復為財政部91年9 月19日台財關字第09
    10050530號令所規定。
三、本件原告94年5 月6 日向被告申報進口貨物PDA 乙批，共6
    項，報列稅則第8470.10.10號，稅率FREE（免稅），產地均
    申報為PH。經被告查驗結果，產地均為中國大陸，報單第1
    、2 項原申報型號SP230T更改為SP230 ，貨名並加註POCKET
    PC PHONE（口袋型手機）。來貨第1 至5項 為可組合成套之
    PC PHONE，第6 項為選擇性配件，經核第1 至6 項應歸列稅
    則第8525.20.10號，且屬經經濟部公告不准輸入之大陸物品
    （簽審規定MWO ），認原告涉有虛報產地，逃避管制之情事
    ，爰依海關緝私條例第37條第3 項轉據同條例第36條第1、3
    項之規定，處原告貨價1 倍之罰鍰計15,499,095元，並沒入
    涉案貨物。
四、原告不服，循序提起行政訴訟，並為事實欄所載各節之主張
    ，是本件應審酌者為：(1)系爭貨物究為PDA 或口袋型手機？
    應歸列稅則號別8470.10.10或8543.89.99？(2)本件有無改定
    列稅違背須報部核定之情事？茲分述如下：
五、關於(1)系爭貨物究為PDA 或口袋型手機？應歸列稅則號別84
    70.10.10或8543.89.99部分：
  (一)關於稅則之歸列，固有以其主要功能決之者，惟同一物品如
    具備多種功能，且其功能各具特色，且均具獨立性，客觀上
    極難以遽認何者為主要功能，何者為次要功能，此時即應依
    物品之整體功能綜合觀察，以決定其稅則。又苟其多種功能
    或特徵中，有部分屬管制項目，尚未開放進口者，則縱其他
    之功能或特徵可認定為主要功能，且屬非管制物品，基於管
    制從嚴之理由，亦應認該項商品屬管制物品，而應歸列為管
    制項下之稅則。
  (二)本案系爭貨物係使用微軟作業系統Windows Mobile 2003Pho
    ne Edition，按微軟之Windows Mobile操作系統可細分為1
    .Wind ow Mobile for Smartphone，2.Window Mobile for
    Pock et PC及3.Wind ow Mobile For Pocket PC phone 。
    …；第3 種系統係於Pocket PC 系統架構中加入手機功能，
    成為新型之Pocket PC phone 財團法人工業技術研究院就本
    案系爭貨品雖作成『功能鑑定報告』，認定其主要功能為PD
    A 。惟就PDA 之演進，從最早期之電子字典伊始，稅則即列
    有8543.89.91專號，嗣後持續增加其他功能。而稅則8470.1
    0.10號為『具有計算功能之袖珍型資料記錄、重現及顯示機
    器』，其主要功能需為『計算器』，而資料之記錄、重現及
    顯示則為附屬功能；系爭貨品除具有計算機、行事曆、名片
    簿、記事本、電子書、遊戲機、MP3 音樂播放、影像播放、
    照片瀏覽…等功能外，另內建三頻GS M電話，使用900MHz、
    1800MHz 及1900MHz 系統，具有行動上網、多方通話會議、
    Outlook 收發電子郵件、Intern et Explorer瀏覽網頁…等
    功能，顯已逾越稅則第8470.10.10號之主、附屬功能範圍，
    自不得適用該稅則號別。
  (三)又因系爭貨物關於手機功能部分，行為時係屬尚未開放之大
    陸物品（經濟部於94年12月26日以經受貿字第09420025350
    號公告本案貨品自94年12月20日起始開放大陸產製准許進口
    ），雖其功能非屬典型8525稅則項目，而不宜列為8525稅則
    ，然其依整體觀察，既非典型之PDA ，自亦不宜列為8470稅
    則，故被告乃就其整體功能、特徵，認屬新型機種之Pocket
    PC phone ，而列為8543.89.99號稅則，於法洵無不合。
六、關於(2)本件有無改定列稅違背須報部核定之情事部分：
  (一)原告稱：財政部75年4 月19日台財關第7505338 號函、77年
    3 月23日台財關第770027306 號函內容謂海關對於進口貨品
    之稅則歸列，如發現所歸列之稅則號別不適當，擬變更其稅
    則號別且將影響進口人之權益者，應依75年4 月19日台財關
    第7505338 號函及77年3 月23日台財關第770027306 號函之
    規定，由關稅總局報部核定，以求程序周延，此為核定進口
    貨物稅則號列實務上應循之重要原則。本件被告改定稅則違
    背報部核定之規定，亦違背平等原則與稅則號別變動不溯及
    既往暨信賴保護原則云云。
  (二)然查：
    1.財政部91年3 月8 日台財關第0000000000號令：「為保障
      納稅義務人權益，有關進口貨物之稅則號別不適當案件，
      …報部核定之原則為：…（三）延續性：按進口行為之延
      續性，須同時考量進口期間及進口次數。亦即進口行為需
      具有延續性，且有頻繁之進口紀錄…。」，本案系爭貨物
      申報貨名為PDA ，型號為SP230T，產地為PHILIPINE ，惟
      經查驗結果，系爭貨物貨上標示POCKET PC PHONE ，型號
      SP230 ，產地經查為中國大陸；由原告提供之原廠型錄其
      貨名為GSM TRI-BAN D SP230 POCKET PC PHONE ，規格表
      上所顯示者CELLULAR PHONE SPECIFICATION為GSM TRI-BA
      ND，即所謂之三頻手機，為進口當時新開發之先進產品，
      既無通關多年之事實，亦無頻繁之進口紀錄，不符進口貨
      物之稅則號別不適當案件須報請財政部改列稅則之要件。
      故原告稱被告改定稅則違背須報部核定之規定云云，即不
      足採。
    2.又原告以貨名PDA 向海關報運進口，經被告查驗結果，其
      貨名依貨上標示及原告提供之原廠型錄確認為POCKET PC
      PHONE ，並無原告所稱之「就同一貨物貨名認定前後不同
      ，而致生稅則歸列爭議」情事發生，是原告所稱，被告違
      背平等原則與稅則號別變動不溯及既往暨信賴保護原則云
      云，亦不足採。原告關於此部分，請求被告提出PDA 歷年
      之稅則號別歸列資料，以證明原告主張本件違背信賴保護
      原則云云，即屬無必要，併予敘明。
七、綜上，系爭來貨原產地係CN（中國大陸），原告卻申報為PH
    （菲律賓），又系爭貨物經被告檢附使用說明光碟片及原告
    所提供原廠英文版型錄正本、功能分析表、工研院「SP230
    PDA 功能鑑定報告」，移經稅則處94年11月25日台總局稅字
    第0941024622號覆核結果，認系爭貨物應歸列貨品分類號列
    第8543.89.99.90-5 號，非屬經經濟部公告准許輸入之大陸
    物品項目，已詳如前述，從而，被告以原告有虛報產地，逃
    避管制之情事為由，乃依前揭規定處以原告貨價1 倍之罰鍰
    計15,499,095元，並沒入涉案貨物之處分，並無不法，訴願
    決定予以維持亦無不合。原告徒執前詞，訴請撤銷，為無理
    由，應予駁回。
八、兩造其餘攻擊防禦方法均與本件判決結果不生影響，故不逐
    一論述，併此敘明。
據上論結，本件原告之訴為無理由，爰依行政訴訟法第98條第3
項前段，判決如主文。
中    華    民    國    95    年    12    月    6     日
                       第二庭審判長法  官  徐瑞晃
                                   法  官  畢乃俊
                                   法  官  陳金圍
上為正本係照原本作成。
如不服本判決，應於送達後20日內，向本院提出上訴狀並表明上
訴理由，如於本判決宣示後送達前提起上訴者，應於判決送達後
20日內補提上訴理由書（須按他造人數附繕本）。
中    華    民    國    95    年    12    月    6     日
                                   書記官  陳可欣


司法院資訊處製作；財團法人民間司法改革基金會備份。
